【裁判字號】    92,簡上,13
【裁判日期】    920410
【裁判案由】    賭博等
【裁判全文】
臺灣臺北地方法院刑事判決                          九十二年度簡上字第一三號
    上  訴  人  臺灣臺北地方法院檢察署檢察官
    被      告  甲○○
右上訴人因被告甲○○賭博等案件，不服本院簡易庭九十一年度簡字第四Ｏ六六號，
中華民國九十一年十一月二十六日第一審簡易判決（聲請簡易判決處刑案號：臺灣台
北地方法院檢察署九十一年度偵字二一三六六號）提起上訴，本院管轄第二審合議庭
判決如左：
    主  文
原判決撤銷。
甲○○共同連續在公眾得出入之場所賭博財物，處罰金捌仟元，如易服勞役，以參佰
元折算壹日。
扣案之賭博性電動機具「小瑪莉」壹臺及新臺幣壹萬陸仟陸佰壹拾元均沒收。
    事  實
一、甲○○係台北市○○區○○街六三號一樓「雙龍傢俱行」負責人，竟與名為「陳
    中和」之年籍不詳成年男子共同基於賭博之概括犯意，自民國九十一年一月三十
    一日起，由該名「陳中和」成年男子提供賭博性電動機具「小瑪莉」一臺，交由
    甲○○在上開公眾得出入之「雙龍傢俱行」內，放置前揭賭博性電動機具供作賭
    博器具，連續與不特定之客人對賭財物，方式為由顧客自該機臺投幣口投入新臺
    幣（下同）十元，每押一注五元，押注後該賭博性電動機具即啟動，若該賭博性
    電動機具啟動燈停留在所押注之選項時，即以倍數計算所贏款項，並由退幣口退
    幣，甲○○再與「陳中和」分帳。嗣於同年二月六日下午一時卅分許，為警在上
    址當場查獲，並扣得前開賭博性電動機具一臺、機臺上盒裝十元硬幣共計三千元
    及機具內賭資一萬三千六百十元等物。
二、案經台北市政府警察局中正第二分局報請臺灣臺北地方法院檢察署檢察官聲請簡
    易判決處刑。
    理  由
一、訊據被告甲○○固坦承將「陳中和」所提供之上開賭博性電動機具放置於上址之
    事實，惟辯稱：其是經營家具店非電動玩具店，所以陳中和雖然提供上開機具，
    然其一直沒有插電賭博，只有九十一年二月六日其友人「阿德」來時曾投幣十元
    玩過一次云云，惟查：本件在機臺上查獲盒裝十元硬幣共三千元，若被告並無以
    該機具與他人賭博財物之犯意，何須準備如此多之硬幣供賭客兌換？又被告雖辯
    稱僅在當日插電供人投幣十元賭博一次，惟該機具內查獲賭資高達一萬三千六百
    十元，顯非係一人一次把玩所可累積，而上開電動機具既係供賭博之用，如未約
    定好分紅之方法，共犯「陳中和」豈有先將一萬三千六百十元置於機具內交付予
    被告之理？顯見被告辯稱僅有九十一年二月六日「阿德」一人把玩投入十元云云
    顯係避重就輕之詞委無足採，此外，並有「小瑪莉」一台、機臺上十元硬幣共三
    千元、機具內賭資一萬三千六百十元扣案可佐，其連續在公眾得出入之場所賭博
    財物之犯行堪以認定。
二、核被告所為，係犯刑法第二百六十六條第一項前段之在公眾得出入之場所賭博財
    物罪，其與「陳中和」有犯意聯絡及行為分擔，為共同正犯，又其先後多次犯行
    ，時間緊接，觸犯構成要件相同之罪名，顯係基於概括犯意為之，應依連續犯規
    定以一罪論並加重其刑。公訴人雖認被告同時觸犯刑法第二百六十八條第一項前
    段意圖營利供給賭博場所罪嫌及電子遊戲場業管理條例第二十二條違反同法第十
    五條罪嫌，然被告以前開賭博性電動機具與不特定之賭客對賭財物，其係以偶然
    之輸贏，決定財物之得失，尚非以營利之意圖提供賭博場所；再者，電子遊戲場
    業管理條例第三條規定：「本條例所稱電子遊戲場業，指設置電子遊戲機供不特
    定人益智娛樂之營利事業。」，第四條第一項規定：「本條例所稱電子遊戲機，
    指利用電、電子、電腦、機械或其他類似方式操縱，以產生或顯示聲光影像、圖
    案、動作之遊樂機具，或利用上述方式操縱鋼珠或鋼片發射之遊樂機具。但未具
    影像、圖案，僅供兒童騎乘者，不包括在內。」，同條第二項規定：「前項電子
    遊戲機不得有賭博或妨害風化之設計及裝置，其分類如下：一、益智類。二、鋼
    珠類。三、娛樂類。」，足見電子遊戲機若有賭博或妨害風化之設計及裝置，依
    該條例第四條第二項之反面解釋，即非該條例第四條第一項所稱之電子遊戲機，
    則設置賭博性電子遊戲機即非同條例第三條之電子遊戲場業；又電子遊戲場業之
    立法目的在健全電子遊戲場業之營業秩序，亦即為使行政機關便於管理經營電子
    遊戲之業者，故明定任何人均須辦理營利事業登記始得經營電子遊戲場業至明。
    雖上開條例對於電子遊戲場業之規模並未予以限制，縱使僅擺設一台電子遊戲機
    亦未排除在上開規定之外，然該條例之目的既在使行政機關便於管理經營電子遊
    戲之業者，在經營之型態上自應符合營利事業之外觀，始能稱之為電子遊戲場業
    ，此由該條例第三條規定自明，本件所查扣之「小瑪莉」經警查獲時放置在桌子
    底子下，顯見該賭博機具機型不大，而被告係經營傢俱店，其將上開小型賭博機
    具與其他傢俱混雜置於傢具店中與人賭博財物，並非於傢俱店中規劃出一個區域
    擺設機具，且除此賭博機具外亦未擺設其他電子遊戲機，尚難謂被告係「經營」
    電子遊戲「場業」，而與該條例之規範目的不符；再者，若謂縱使被告所擺設者
    為賭博性機具，仍在電子遊戲場業之規範範圍內而應辦理營利事業登記，準此以
    言，則若僱用大陸地區人民在台灣從事販賣盜版光碟之違反著作權法工作，是否
    亦認行為人因未事先向主管機關申請許可，而亦違反台灣地區與大陸地區人民關
    係條例之規定？蓋此時其僱用大陸地區人民從事之工作本係違法之工作，殊難想
    像法律之規範目的係要求該行為人就該違法行為應為事先申請許可之理，且縱行
    為人事先申請許可，亦無法經核准，如此一來豈非入人於罪？同理而論，設置賭
    博機具與他人賭博財物本係違反刑法之行為，豈有要求行為人須就此違法行為為
    事先登記之理？此與一般人之法律情感背離甚遠；且依前開本條例之立法意旨所
    示，應無使行政機關「管理經營賭博電玩業者」之意，因經營賭博電玩即構成違
    法，遑論有何「管理」可言，是以應認電子遊戲場業管理條例所規範者為合法之
    電子遊戲機，至於賭博性機具之擺設，則由刑法加以規範即可，如此始較符合現
    實之情狀。綜上，是被告所為，核與刑法第二百六十八條及電子遊戲場業管理條
    例第二十二條等罪嫌均有未洽，惟公訴人認此部分與已起訴且經本院論罪科刑之
    部分有想像競合犯裁判上一罪關係，爰不另為無罪之諭知，附此敘明。
三、原審予以論科，固非無見，惟被告之行為不構成刑法第二百六十八條第一項前段
    之意圖營利供給賭博場所罪嫌已如前述，檢察官上訴意旨認被告另涉犯電子遊戲
    場業管理條例雖無理由，然原判決既有上開違誤之處，自屬無可維持，應予撤銷
    改判。爰審酌被告之品行、智識程度、犯罪之動機、機具之數量、所生之危害及
    犯罪後之態度等一切情狀，量處如主文所示之刑，並諭知易服勞役之折算標準，
    以資懲儆。又被告雖未曾受有期徒刑以上刑之宣告，然緩刑之規定旨在救濟短期
    自由刑之流弊，本件係科處被告罰金刑非有期徒刑，是並無宣告緩刑之必要，附
    此敘明。末查，扣案之賭博性電動機具「小瑪莉」一台及機臺上十元硬幣共三千
    元、機具內賭資一萬三千六百十元，共一萬六千六百十元，不問屬於犯人與否，
    均應依刑法第二百六十六條第二項之規定沒收。
應依刑事訴訟法第四百五十五條之一第三項、第三百六十九條第一項前段、第二百九
十九條第一項前段，刑法第二十八條、第五十六條、第二百六十六條第一項、第二項
、第四十二條第二項，罰金罰鍰提高標準條例第一條前段、第二條，判決如主文。
本案經檢察官黃東焄到庭執行職務
中      華      民  國    九十二  年      四      月      十      日
                                          臺灣臺北地方法院刑事第二庭
                                          審判長法  官  劉  壽  嵩
                                                法  官  楊  代  華
                                                法  官  蔡  如  琪
右正本證明與原本無異。
本件不得上訴
                                                書記官  黃  鈴  容
中      華      民        國    九十二  年      四      月      十      日
附錄本案論罪科刑法條全文：
刑法第二百六十六條
一在公共場所或公眾得出入之場所賭博財物者，處一千元以下罰金。但以供人暫時娛
 樂之物為賭者，不在此限。
二當場賭博之器具與在賭檯或兌換籌碼處之財物，不問屬於犯人與否，沒收之。


司法院資訊處製作；財團法人民間司法改革基金會備份。
